【裁判字號】    99,抗,65
【裁判日期】    991224
【裁判案由】    拍賣抵押物
【裁判全文】
臺灣新竹地方法院民事裁定                99年度抗字第65號
抗  告  人  陳雅惠
            余家慷
            葉瑞嬌
相  對  人  阮品澍
上列當事人間聲請拍賣抵押物事件，抗告人對於中華民國九十九
年十月一日本院九十九年度司拍字第一三三號裁定提起抗告，本
院裁定如下：
    主    文
抗告駁回。
抗告程序費用由抗告人負擔。
    理    由
一、按提起抗告應於裁定送達後10日之不變期間內為之，非訟事
    件法第42條第1項前段定有明文。又依非訟事件法第46條準
    用民事訴訟法第495條之1第1項、第444條第1項之規定，抗
    告法院認抗告不合法者，應為駁回抗告之裁定。次按，抵押
    權人於債權已屆清償期而未受清償者，得聲請法院拍賣抵押
    物，就其賣得價金而受清償。不動產所有人設定抵押權後，
    得將不動產讓與他人。但其抵押權不因此而受影響。民法第
    873條、第867條亦分別定有明文。據此，「不動產所有人設
    定抵押權後，將不動產讓與他人者，依民法第867條但書規
    定，其抵押權不因此而受影響，抵押權人得本於追及其物之
    效力實行抵押權。系爭不動產既經抵押人讓與他人而屬於受
    讓之他人所有，則因實行抵押權而聲請法院裁定准許拍賣讓
    不動產時，自應列受讓之他人為相對人」，亦有最高法院74
    年台抗字第431號判例可資參照。
二、相對人於原審聲請意旨略以：第三人余沐書為擔保債務人余
    昌金即余和瑞對相對人之債務，於民國87年11月5日以其所
    有坐落新竹縣竹北市○○段41、42、43、44、45、87地號，
    權利範圍均為74/84之土地6筆，設定新台幣（下同）1,800
    萬元之抵押權予相對人，存續期間自87年11月5日起至88年
    11月4日止，債務清償期依照各個債務契約所定清償日期，
    並經辦畢抵押權設定登記在案（嗣於87年11月26日辦理權利
    內容變更，變更後之擔保物僅為坐落新竹縣竹北市○○段87
    地號權利範圍74/84之土地1筆）。嗣債務人余昌金即余和瑞
    尚積欠相對人借款8,871,840元，迄未清償。又抗告人陳雅
    惠、余家慷、葉瑞嬌均因買賣關係，於94年11月15日分別各
    取得系爭不動產所有權權利範圍25/84、24/84、25/84，為
    此以抗告人為對象，聲請拍賣抗告人所有如附表所示不動產
    以資受償等語，並提出他項權利證明書、抵押權設定契約書
    、他項權利移轉變更契約書、臺灣桃園地方法院96年度訴字
    第685號民事判決暨確定證明書、臺灣桃園地方法院96年度
    訴字第685號民事裁定、臺灣桃園地方法院99年度司促字第6
    846號支付命令暨確定證明書、土地登記簿謄本等影本為證
    。
三、抗告意旨略以：依他項權利證明書及土地登記簿所載抵押權
    權利總價值1,800萬元，存續期間自87年11月5日起至88年11
    月4日止，惟相對人提出之債權證明即臺灣桃園地方法院96
    年度訴字第685號民事判決係96年7月16日確定；臺灣桃園地
    方法院99年度司促字第6846號支付命令係99年3月16日所發
    ，相對人未提出確定證明書，是相對人之上開債權均非抵押
    權存續期間所發生，自非本件抵押權擔保範圍所及。縱認本
    件係一般抵押權，惟一般抵押權因先有被擔保之債權存在，
    而後抵押權始得成立，有最高法院86年度台上字第2769號判
    決要旨闡述甚詳。是以，臺灣桃園地方法院96年度訴字第68
    5號民事判決及臺灣桃園地方法院99年度司促字第6846號支
    付命令所表彰之債權，並非本件抵押權設定之前所發生，自
    非本件抵押權擔保效力所及。據此，原審逕裁准拍賣相對人
    所有如附表所示不動產，顯然於法有違，爰聲明求為廢棄原
    裁定，並駁回相對人之聲請。
四、經查，本件原審裁定於民國99年10月7日即送達抗告人陳雅
    惠，有送達證書在卷可憑，抗告期間自送達裁定翌日起，算
    至99年10月18日即已屆滿（抗告期間應至99年10月17日屆滿
    ，惟99年10月17日係星期日，應以次日即99年10月18日代之
    ），惟抗告人陳雅惠遲至99年10月19日始行提起抗告，有抗
    告人陳雅惠之抗告狀載本院收狀日期戳章可證，已逾抗告期
    間，依上說明，自應予以駁回。（至抗告人余家慷部分，抗
    告人余家慷雖亦係於99年10月7日收受原審裁定，並於99年1
    0月19日提起抗告，惟因抗告人余家慷住所係在新竹縣竹北
    市○○○○路123巷12號，應扣除在途期間2日，故抗告人余家
    慷提起之抗告即尚未逾抗告期間，附此敘明）。
五、第查，相對人所提出之上開各項資料，依據形式上審查結果
    ，已足堪認定本件抵押權擔保之債權存在，且債權已屆清償
    期而未受清償，揆之首揭說明，即應准許拍賣抵押物，原審
    所為准許拍賣抵押物之裁定，於法並無不合。又觀諸相對人
    提出之債權證明即臺灣桃園地方法院96年度訴字第685號民
    事確定判決，係認定債務人余昌金即余和瑞於84年間向相對
    人借款1,351,000元，迄未清償；又相對人另提出之債權證
    明即臺灣桃園地方法院99年度司促字第6846號支付命令，亦
    已提出確定證明書（原裁定已載明），且依相對人之支付命
    令聲請狀所載，相對人係主張債務人余昌金即余和瑞積欠其
    借款7,520,840元，迄未清償，並提出支票影本17紙暨退票
    理由單影本16紙為證，再依相對人上開所提出之支票影本17
    紙暨退票理由單影本16紙觀之，除票號QA0000000號、票
    面金額187,300元、發票日為89年6月15日；票號AA000000
    0號、票面金額314,000元、發票日為89年7月31日之支票2紙
    ，票載發票日係在本件抵押權存續期間外，其餘票面金額共
    7,019,540元之15紙支票均係債務人余昌金即余和瑞所簽發
    或背書，且票載發票日均係在本件抵押權設定前或存續期間
    內，自堪認相對人之上開債權至少有8,370,540元（即1,351
    ,000＋7,019,540＝8,370,540）係在本件抵押權設定前或存
    續期間內所發生，而為本件抵押權擔保效力所及。抗告人以
    相對人提出之債權證明即臺灣桃園地方法院96年度訴字第68
    5號民事判決係96年7月16日確定；臺灣桃園地方法院99年度
    司促字第6846號支付命令係99年3月16日所發，而以該民事
    判決確定日期及法院所發支付命令之日期視為債權發生日期
    ，乃顯有誤解；又相對人所提出之之債權證明即臺灣桃園地
    方法院99年度司促字第6846號支付命令，確已提出確定證明
    書（參原審卷P.17），並據原裁定載明，抗告人猶指稱相對
    人所提出之之債權證明即臺灣桃園地方法院99年度司促字第
    68 46號支付命令，並未提出確定證明書云云，亦不足採。
六、綜上，依相對人提出之債權證明即臺灣桃園地方法院96年度
    訴字第685號民事確定判決及臺灣桃園地方法院99年度司促
    字第6846號確定支付命令，已足堪認債務人余昌金即余和瑞
    在本件抵押權設定前或存續期間內至少尚積欠相對人8,370,
    540元迄未清償。據此，原審裁定認債務人余昌金即余和瑞
    在本件抵押權設定前或存續期間內尚積欠相對人之金額固有
    失出，惟就債務人余昌金即余和瑞在本件抵押權設定前或存
    續期間內確尚有積欠相對人債務，且已屆清償期而未清償之
    結論，則無不同，故原審裁定就抗告人余家慷、葉瑞嬌所有
    如附表所示系爭不動產准予拍賣，於法仍無不合，抗告意旨
    指摘原裁定違法不當，求予廢棄原裁定，非有理由，應予駁
    回。
七、據上論結，本件抗告為不合法及無理由，依非訟事件法第55
    條第1項、第46條、第21條第2項，民事訴訟法第495條之1第
    1項、第444條第1項、第449條第1項、第95條、第78條，裁
    定如主文。
中    華    民    國    99    年    12    月    24    日
                              臺灣新竹地方法院民事第二庭
                                  審判長法  官  汪銘欽
                                        法  官  陳順珍
                                        法  官  王佳惠
以上正本係照原本作成。
本件抗告人陳雅惠不得再為抗告。
抗告人余家慷、葉瑞嬌如不服本裁定，僅得於收受本裁定正本送
達後十日內，以適用法規顯有錯誤為理由，向本院提出再抗告狀
，（須附繕本一份及繳納再抗告裁判費新臺幣1,000元）。
再抗告時應委任律師為代理人提出委任狀，或釋明符合民事訴訟
法第466條之1第2項規定之關係人具有律師資格者為代理人提出
委任狀，或釋明再抗告人具有律師資格。
中    華    民    國    99    年    12    月    24    日
                                        書記官  嚴翠意
┌─────────────────────────────────────────────────────────┐
│附表（土地）：                                                                                99年度司拍字第133號 │
├──┬────────────────────────┬─┬────────────┬──────┬───────┤
│編號│      土          地          坐          落    │地│  面                積  │            │              │
│    ├───┬────┬────┬────┬─────┤  ├──┬──┬──────┤權 利 範 圍 │備      考    │
│    │縣  市│鄉鎮市區○   段   ○ ○  段 │地      號│目│公頃│公畝│平 方 公 尺 │            │              │
├──┼───┼────┼────┼────┼─────┼─┼──┼──┼──────┼──────┼───────┤
│１  │新竹縣│竹北市  │ 興崙   │        │  87      │田│    │    │2245.81     │84分之74    │陳雅惠、葉瑞嬌│
│    │      │        │        │        │          │  │    │    │            │            │權利範圍各84分│
│    │      │        │        │        │          │  │    │    │            │            │之25，余家慷權│
│    │      │        │        │        │          │  │    │    │            │            │利範圍84分之24│
└──┴───┴────┴────┴────┴─────┴─┴──┴──┴──────┴──────┴───────┘

司法院資訊處製作；財團法人民間司法改革基金會備份。
